【裁判字號】    98,聲判,86
【裁判日期】    981214
【裁判案由】    聲請交付審判
【裁判全文】
臺灣臺中地方法院刑事裁定              98年度聲判字第86號
聲  請  人
即 告訴 人  甲○○
代  理  人  劉喜律師
被      告  丁○○
            丙○○
            乙○○
上列聲請人因告訴被告等竊佔等案件，不服臺灣高等法院臺中分
院檢察署檢察長駁回再議之處分（98年度上聲議字第1625號），
聲請交付審判，本院裁定如下：
    主  文
聲請駁回。
    理  由
一、聲請交付審判意旨略以：依臺灣高等法院臺中分院87年度上
    字第557號民事確定判決，係命該案之被上訴人何豔芬、聲
    請人即告訴人（以下逕稱聲請人）甲○○與被上訴人林漢裕
    、楊裕楹、林頌榮、詹永材等人應各將坐落臺中市○區○○
    段2920建號建物（建物門牌：臺中市西區○○○○街2號地下
    室，簡稱系爭地下室）編號8、11、12、18、23、28、31號
    等停車位遷交予被告丙○○及「其他共有人全體」；而所謂
    「其他共有人全體」，當然亦包括聲請人在內，而原臺灣臺
    中地方法院檢察署偵查檢察官及臺灣高等法院臺中分院檢察
    署檢察官就此部分竟均未予審酌調查及參照，即以本院民事
    執行處89年民執未字第20382號公告字第20382號公告：「本
    院受理89年度民執字未字第20382號債權人丙○○與債務人
    何豔芬、林漢裕、楊裕楹、陳麗芬、林頌榮、詹永材、甲○○間返還停車位強制執行事件，經派員將後開不動產解除債
    務人之占有，執行點交與債權人丙○○接管，嗣後任何人不
    得侵害其權益」，而附圖上標示點交之範圍為編號8、11、1
    2、18、23、27、28、31號之停車位；上情有各該民事判決
    、執行命令、公告附卷可考，作為被告丙○○有權利單獨排
    他使用之理由，亦未論述何以被告丙○○既於前揭民事訴訟
    中併以民法第821條共有人對第三人之權利規定作為請求權
    基礎，應自認停車位屬於全體所共有，亦即該等停車位絕非
    被告丙○○單獨所有，卻仍認為「任何人不得侵害丙○○權
    益」，顯屬矛盾而有違反刑事訟法第379條第10款與第14款
    之違背法令事由。又原檢察官並無向臺中市警察局第四分局
    公益派出所查證警員有建議被告乙○○可以將停車位封圍起
    來等情，居然以被告乙○○所辯：其曾持臺灣高等法院臺中
    分院87年度上字第557號民事確定判決及臺灣臺中地方法院
    89年度民執未字第20382號公告給公益派出所警員看，警員
    建議可以將車位封起來一節，即認被告乙○○確有受警員建
    議可以封起來，原檢察官應查而未查，顯有違反刑事訟法第
    379條第10款之違背法令。又原檢察官雖以聲請人對此表示
    ：「『乙○○說是警察建議他們將車位封起來，事實上是因
    為乙○○與丁○○並未告知警察實情，讓警察誤以為丙○○
    為所有權人，有1次我在警衛室遇到公益派出所員警，將判
    決內容告訴員警，警員才了解被乙○○所誤導』等語，可見
    被告乙○○確實曾將停車位使用糾紛向警員反應，警員根據
    法院判決及公告，建議採取排除他人使用停車位之方式，以
    維護權益。」；然此係聲請人否認警員告知被告乙○○可以
    封停車位，而非承認警員告知被告乙○○可以封車位，原偵
    查檢察官錯誤推論，顯有違反刑事訟法第379條第14款之違
    背法令，臺灣高等法院臺中分院檢察署檢察官就此亦未再斟
    酌調查，同有違失。另原偵查檢察官又以「被告乙○○、丁○○因信賴該執行命令及公告，認定被告丙○○為系爭地下
    室之共有人，同時為該等車位之接管人，採取封圍、焊接停
    車位之方式，避免他人再次占用停車位，主觀上應無為自己
    或第三人不法利益之意圖，自不構成竊佔罪嫌。至於聲請人
    雖提出89年11月18日之存證信函，主張曾告知被告丙○○應
    恪遵停車位屬於全體共有人之使用權益及規則，故被告丙○○已明知其無權「單獨」、「排他」占用停車位，但被告乙○○於偵查中已明確陳述其封圍停車位之舉動並非被告丙○○所授意，而是依照民事判決及聽從警員建議。是該存證信
    函與檢察官所認定之前開結論，不生影響」；惟民事判決既
    係應將停車位遷交予被告陳玉珍及其他共有人全體，益證被
    告乙○○、丁○○既係依照該民事判決，更應明知停車位屬
    於被告丙○○及其他共有人全體所共有之權利，則被告丙○○、丁○○將停車位封圍，更屬妨害權利行為，犯行明確；
    但原偵查檢察官認並無不法利益，理由矛盾，亦顯有違反刑
    事訟法第379條第14款之違背法令事由。再原偵查檢察官引
    用證人彭瑞達證稱：「丁○○走過來用台語跟我講，這假如
    是我在少年的時候，早就被打了，他對我講時沒有很大聲」
    等語。查被告丁○○對其所僱請下之焊接人員彭瑞達都講到
    ：「這假如是我在少年的時候，早就被打了」，意指被告丁○○在少年時會有打聲請人之意，其對焊接人員即證人彭瑞
    達都以如此兇狠之語氣，則舉重以明輕，足見被告丁○○有
    對聲請人恐嚇：「你敢囉唆，我就要揍死你」等語，原偵查
    檢察官疏未查明，同有未洽。本件被告乙○○、丁○○均非
    大樓之區分所有權人，又非停車位之權利，竟擅自侵入地下
    室停車位，顯係無故侵入他人建築物，原偵查檢察官認並不
    構成該罪，顯有不適用法則之違背法令；是原不起訴處分之
    理由，實嫌疏略，難謂允當，被告丙○○、乙○○與丁○○
    所為自已分別構成刑法之竊佔、強制、無故侵入他人建築物
    與恐嚇等罪責無疑。
二、按告訴人不服上級法院檢察署檢察長或檢察總長認再議為無
    理由而駁回之處分者，得於接受處分書後十日內委任律師提
    出理由狀，向該管第一審法院聲請交付審判。法院認為交付
    審判之聲請不合法或無理由者，應駁回之，刑事訴訟法第25
    8條之1、第258條之3第2項前段分別定有明文。查本件聲請
    人甲○○以被告丙○○、乙○○與丁○○等人涉犯竊佔、強
    制、無故侵入住宅與恐嚇等罪嫌，向臺灣臺中地方法院檢察
    署檢察官提出告訴，經該檢察署檢察官於98年7月4日以98年
    度偵字第8185號為不起訴處分後，聲請人不服，聲請再議，
    亦經臺灣高等法院臺中分院檢察署檢察長以再議為無理由而
    駁回再議，此有臺灣高等法院臺中分院檢察署98年度上聲議
    字第1625號處分書在卷可稽。而聲請人於98年10月6日收受
    前開再議駁回處分書，即於同年月14日委任劉喜律師向本院
    聲請交付審判等情，復有送達證書一紙附於臺灣高等法院臺
    中分院檢察署前開案卷與刑事交付審判聲請狀一份附於本院
    卷可稽。
三、另按刑事訴訟法於91年2月8日經修正公布，新增前述第258
    條之1規定，此乃對於「檢察官不起訴或緩起訴裁量權」制
    衡之一種外部監督機制，此時，法院僅在就檢察官所為不起
    訴或緩起訴之處分是否正確加以審查，以防止檢察機關濫權
    ，依此立法精神，法院就聲請交付審判案件之審查，所謂「
    得為必要之調查」，其調查證據之範圍，自應以偵查中曾顯
    現之證據為限，不可就告訴人新提出之證據再為調查，亦不
    可蒐集偵查卷以外之證據。又依新修正刑事訴訟法第260條
    對於不起訴處分已確定或緩起訴處分期滿未經撤銷者得再行
    起訴之規定，其立法理由說明，本條所謂不起訴處分已確定
    者，係包括「聲請法院交付審判復經駁回者」之情形在內，
    則法院就聲請交付審判案件之審查，所謂「得為必要之調查
    」，其調查證據範圍，自更應以偵查中曾顯現之證據為限，
    不得就告訴人新提出之證據再為調查，亦不可蒐集偵查卷以
    外之證據，否則，將與刑事訴訟法第260條之再行起訴規定
    ，混淆不清，合先敘明。
四、本院查：
  (一)本件聲請人甲○○為臺中市西區○○○○街2號之住戶，對系
    爭地下室有10萬分之15681之持分。被告丙○○經由法院拍
    賣，取得系爭地下室31分之8之持分，並委託被告乙○○代
    為處理系爭地下室出租或買賣事宜。被告乙○○及其配偶即
    被告丁○○，以新臺幣2000元之代價，僱用不知情之電銲師
    傅彭瑞達，於97年9月27日17時44分許，進入系爭地下室，
    將編號8、11、12、27、28、31號之機械式停車位以警示塑
    膠袋封圍，同時將編號11、12、27、28號之機械式停車位焊
    接固定，使他人無法使用；再張貼6張公告，內容表明編號8
    、11、12、18、23、27、28、31號之停車位，業經法院點交
    債權人接管，未經債權人同意，任意毀損或占用，將拍照逕
    送辦等意旨；上述事實業經被告丙○○、乙○○、丁○○於
    偵查中陳述明確，並與聲請人及證人即焊接工彭瑞達於檢察
    官訊問時所述情節相符，且有聲請人所提出之建物所有權狀
    影本、現場照片16張、監視器翻拍照片7張等件附卷可參，
    應可認為真實。
  (二)被告丙○○係於85年7月19日經由法院拍賣，而登記取得系
    爭地下室31分之8之持分所有權。其後被告丙○○乃提起民
    事訴訟，起訴請求何豔芬、林漢裕、楊裕楹、陳麗芬、林頌
    榮、詹永材及聲請人甲○○，應將系爭地下室編號8、11、1
    2、18、23、27、28、31號之停車位遷交予被告丙○○及其
    他共有人全體，經臺灣高等法院臺中分院以87年度上字第
    557號判決：何豔芬、聲請人、林漢裕、楊裕楹、林頌榮、
    詹永材應將各自占有使用之系爭地下室編號8、11、12、18
    、23、28、31號等停車位，遷交予被告丙○○及其他共有人
    全體；其認定之理由為：聲請人取得之停車位，其性質係屬
    債權關係，自不能以債權關係對抗被告丙○○之物權關係。
    被告丙○○依分管契約，仍取得8個停車位之權利。何豔芬
    、林漢裕、詹永材、林頌榮、楊裕楹未經他共有人同意而就
    共有物之全部或一部任意占用收益，即屬侵害他共有人之權
    利，他共有人得本於所有權請求除去其妨害或請求向全體共
    有人返還占用部分，是被告丙○○依民法第767條及第821條
    之規定，請求何豔芬、聲請人、林漢裕、楊裕楹、林頌榮、
    詹永材分別將系爭地下室編號8、11、12、18、23、28、31
    號之停車位遷交予被告丙○○及其他共有人全體部分，即屬
    於法有據。嗣後被告丙○○乃依該民事確定判決向法院聲請
    強制執行，經本院以89年度民執未字第20382號執行命令，
    通知債務人何豔芬、林漢裕、楊裕楹、陳麗芬、林頌榮、詹
    永材及聲請人，應將系爭地下室編號8、11、12、18、23、2
    7、28、31號之停車位，點交與債權人即被告丙○○接管。
    經本院點交後，即再以89年度民執未字第20382號公告：債
    權人即被告丙○○與債務人何豔芬、林漢裕、楊裕楹、陳麗
    芬、林頌榮、詹永材、聲請人間返還停車位強制執行事件，
    經派員將後開不動產解除債務人之占有，執行點交與被告丙○○接管，嗣後任何人不得侵害其權益。被告丙○○之後乃
    另委託被告乙○○代為處理系爭地下室出租或買賣事宜。而
    被告乙○○、丁○○係依據警員之建議、前揭本院民事判決
    、執行命令及公告，認定被告丙○○為系爭地下室之共有人
    ，且為該等車位之接管人，為保障被告丙○○及其他共有人
    全體之權利，才僱用電銲師傅至系爭地下室，將前揭該等機
    械式停車位以警示塑膠袋封圍及焊接固定；足見被告三人之
    前揭所為，應屬民事上正當權利之行使，難謂其等有何竊佔
    、強制及無故侵入建築物之犯行可言；至於本院民事執行處
    將前揭停車位解除占有後，逕交予共有人之一之被告丙○○
    接管之執行方法是否適當，容或有進一步研求之餘地，但被
    告丙○○、乙○○、丁○○既依循本院前開民事判決、執行
    命令及公告，而為正當權利之行使，主觀上自已難率為渠等
    有為自己或第三人不法之利益及強制、無故侵入他人建築物
    犯意之認定。
  (三)另按刑法第三百零五條之恐嚇罪，所稱以加害生命、身體、
    自由、名譽、財產之事，恐嚇他人者，係指以使人生畏怖心
    為目的，而通知將加惡害之旨於被害人而言。若僅在外揚言
    加害，並未對於被害人為惡害之通知，尚難構成本罪（最高
    法院52年台上字第751號判例意旨），亦即行為人須對於被
    害人為惡害之通知，即向被害人為明確、具體加害上述各種
    法益之意思表示行為，致被害人之心理狀態陷於危險不安，
    始得以該罪名相繩。本件參酌證人彭瑞達於偵查中之證述：
    「（問：甲○○跟丁○○講話時有無吵架？）沒有吵架，但
    講話的氣氛不好，就我印象中聽到的是：『你停車位沒有在
    用，你給人家用會死』，這句話應該是甲○○所說。丁○○
    走過來用台語跟我講，這假如是我在少年的時候，早就被打
    了，他對我講時沒有很大聲」、「（問：當天在地下室時，
    你有無看到丁○○做出手勢或動作，看起來像要打人？）沒
    有」、「（問：當天乙○○有無跟甲○○講話？）她也有跟
    甲○○講話，但我在工作中，沒有聽到他們講什麼」等語，
    以及告訴人於偵查中所稱：乙○○、丁○○做完工作後，其
    才拍攝照片蒐證，乙○○、丁○○也知道其在蒐證等語。應
    認案發時聲請人及被告乙○○、丁○○同時在系爭地下室內
    ，彭瑞達有在場，其間被告乙○○、丁○○及聲請人雖有言
    語上之爭執，但無吵架，被告丁○○並未做出手勢或動作像
    要打人，且聲請人在場仍持續拍照存證至封圍停車位為止，
    亦未心生畏懼，難謂被告丁○○有何恐嚇致生危害於安全之
    犯行。
  (三)是原檢察官不起訴處分書綜合各節，認定依據卷內所有證據
    資料，本件應不足以證明被告乙○○、丁○○有竊佔、強制
    、恐嚇危害安全、無故侵入他人建築物等犯行；則被告丙○○亦無從成立竊佔、強制罪之共犯，其等犯罪嫌疑不足等為
    其不起訴處分之論據，核屬適正，聲請人甲○○所執交付審
    判之理由，指摘檢察官認定事實違反經驗或證據法則，以致
    有所誤認，且未能盡調查之能事云云，尚屬誤會，亦不影響
    駁回再議處置之正確性。
五、綜此，本件前開不起訴處分及駁回再議理由暨事證，既經本
    院調閱前開卷證核閱屬實（臺灣臺中地方法院檢察署98年度
    偵字第8185號、臺灣高等法院臺中分院檢察署98年度上聲議
    字第1625號卷宗），且聲請人甲○○聲請交付審判之理由，
    已經前開不起訴處分書及駁回再議處分書詳細論列說明為不
    起訴處分及駁回再議聲請之理由，而檢察官為不起訴處分及
    駁回再議聲請之理由，復無任何違背經驗法則、論理法則或
    其他證據法則之情事，本院因認本案並無聲請人所指摘不利
    被告丙○○、乙○○與丁○○之事證未經檢察機關詳為調查
    或斟酌，或不起訴處分書所載理由有何違背經驗法則、論理
    法則或其他證據法則等得據以交付審判之事由存在。由是，
    聲請人聲請交付審判，並無理由，應予駁回。
中    華    民    國    98    年    12    月    14    日
                  刑事第三庭  審判長法  官  周瑞芬
                                    法  官  李慧瑜
                                    法  官  陳思成
上正本證明與原本無異。
不得抗告。
                                     書記官  吳詩琳
中    華    民    國    98    年    12    月    14    日


司法院資訊處製作；財團法人民間司法改革基金會備份。
